【裁判字號】    98,交簡上,303
【裁判日期】    990505
【裁判案由】    公共危險
【裁判全文】
臺灣板橋地方法院刑事判決           98年度交簡上字第303號
上  訴  人
即  被  告  乙○○
上列上訴人即被告因公共危險案件，不服本院中華民國98年10月
14日98年度交簡字第5746號第一審刑事簡易判決（聲請簡易判決
處刑案號：98年度速偵字第5657號）提起上訴，本院管轄之第二
審合議庭判決如下：
    主  文
上訴駁回。
    事  實
一、乙○○前於民國97年間因詐欺案件，經臺灣宜蘭地方法院以
    97年度易字第222 號判處有期徒刑8 月，上訴由臺灣高等法
    院以97年度上易字第3070號判決駁回上訴確定，嗣於98年8
    月17日因縮短刑期執行完畢。詎其仍不知悔改，於98年9 月
    23日23時30分許，在臺北縣板橋市○○路○ 段236 號3 樓
    KTV 內飲酒，飲至翌日（24日）1 時許結束，其明知服用酒
    類後，吐氣所含酒精成分超過每公升0.25毫克以上者，不得
    駕駛動力交通工具，而飲酒後導致其注意力減低、反應能力
    變慢，若仍駕車行駛於道路上，隨時有致他人死、傷之危險
    ，而當時其已處於不能安全駕駛動力交通工具之狀態，仍於
    酒後騎乘車牌號碼為GWR-629 號重型機車自上址騎樓處離開
    ，嗣於同日1 時48分許，行經臺北縣板橋市○○路○ 段236
    號前之道路上，為警攔檢後，當場測得其吐氣所含酒精濃度
    為每公升0.83毫克，而查獲上情。
二、案經臺北縣政府警察局板橋分局報請臺灣板橋地方法院檢察
    署檢察官偵查後聲請簡易判決處刑。
    理  由
一、按被告以外之人（含證人、鑑定人、告訴人、被害人、共同
    被告等）於審判外之陳述雖不符刑事訴訟法第159 條之1 至
    之4 等4 條之規定，而經當事人於審判程序同意作為證據，
    法院審酌該言詞陳述或書面陳述作成時之情況，認為適當者
    ，得為證據。而未於言詞辯論終結前聲明異議者，視為有前
    項之同意，刑事訴訟法第159 條之5 第1 項、第2 項分別定
    有明文。其立法意旨在於傳聞證據未經當事人之反對詰問予
    以核實，原則上先予排除，惟若當事人已放棄反對詰問權，
    於審判程序中表明同意該等傳聞證據可作為證據；或基於尊
    重當事人對傳聞證據之處分權，及證據資料愈豐富，愈有助
    於真實發見之理念，且強化言詞辯論主義，使訴訟程序得以
    順暢進行，上開傳聞證據亦均具有證據能力。本案被告乙○
    ○及檢察官於言詞辯論終結前，均未就本院所認定犯罪事實
    而經調查採用之證據主張有刑事訴訟法第159 條第1 項不得
    為證據之情形，本院復審酌各該證據作成時並無違法及證明
    力明顯過低之瑕疵等情況，認為適當，並與本案犯罪事實具
    有關連性，是本案所認定犯罪事實所採用之證據均有證據能
    力，合先敘明。
二、訊據被告乙○○固不否認有於上開時、地飲用酒類，且遭警
    員攔查並測試酒精濃度之事實，然矢口否認有何公共危險犯
    行，並辯稱：伊是在騎樓和朋友聊天，因為天氣冷才發動機
    車，但伊領有身心障礙手冊，不可能騎乘重型機車，原本是
    朋友要載伊回去的，後來是警察叫伊過去，伊才去實施酒測
    的，伊並沒有騎機車上路云云。經查：
  (一)關於被告飲酒後騎乘機車，而遭警員攔查並測得其呼氣酒精
    濃度為每公升0.83毫克之事實，業據證人即實施酒測警員甲
    ○○於本院審理時證述：伊和同事巡邏經過臺北縣板橋市○
    ○路○ 段236 號前有對被告實施臨檢酒測，因為之前伊有先
    去上址3 樓（誤述為8 樓）KTV 內臨檢，看到被告有喝酒，
    隨後伊回到派出所後，又騎機車與同事共4 人執行巡邏勤務
    時，看到被告騎機車正準備離開現場，故對被告實施攔檢，
    被告當時已發動機車，從上址騎樓騎到大馬路上，伊就在馬
    路上將被告攔停，當時只有被告1 人在場，沒有其他友人同
    行，伊攔下後問被告有無喝酒，伊有聞到被告身上的酒味，
    當時被告說他只是從騎樓騎到大馬路上而已，就被伊等攔停
    ，被告也有坦承其酒後駕車之行為等語明確（見本院卷第60
    頁背面至第61頁背面），核與被告於第二次警詢、偵訊中供
    承：伊於98年9 月23日23時30分許在臺北縣板橋市○○路○
    段236 號3 樓與朋友喝酒，喝到約98年9 月24日1 時許，伊
    從臺北縣板橋市○○路○ 段統一超商前駕駛車牌號碼GWR-62
    9 號重型機車準備要回朋友的家，嗣遭警查獲，並測得呼氣
    酒精濃度為每公升0.83毫克等情節相符（見98年度速偵字第
    5657號卷第8 、41、42頁），而證人甲○○與被告間素不相
    識，並無任何怨隙，衡情當無設詞攀誣被告之理，其所言應
    堪採信。而被告固辯稱：伊因為喝酒，頭有點暈，不知道警
    察在說什麼，伊的筆錄上記載伊有騎機車到馬路上等語是不
    對的云云，惟被告在第一次警詢筆錄製作時（98年9 月24日
    3 時28分）因屬夜間，且其當時酒精濃度為每公升0.83毫克
    ，而未實施偵訊程序，遂再於同日12時12分許製作第二次警
    詢筆錄，並先予實施酒測，測得其呼氣酒精濃度為每公升0
    毫克，此有臺北縣政府警察局板橋分局道路交通事故當事人
    酒精測定紀錄表2 紙在卷可按（見同上偵卷第12頁），足認
    被告於製作第二次警詢筆錄當時，並無其所謂因酒醉而意識
    不清之情形，復其於偵訊中坦承其酒後駕車之行為，且未曾
    言及警詢時有何不正取供或其自白非出於任意性之情形，從
    而被告於警詢、偵訊中之自白，核與事實相符，堪以採信。
  (二)又被告於本院審理中雖翻異前詞，矢口否認犯行，辯稱：伊
    當時是在和友人聊天，為警召喚後才至馬路上實施酒測，並
    未騎車上路，伊的友人張纈寶可為伊證明當時伊並無騎車之
    行為云云。然觀諸證人張纈寶於本院審理時證述：伊與被告
    於98年9 月23日有在板橋市○○路喝酒，後來伊和被告在騎
    樓聊天，警察臨檢時，伊剛好尿急而離開去上廁所，並不知
    道警察找被告做何事，當天被告沒有騎車，伊當天是另一個
    臺北的朋友打電話給伊後，伊搭計程車到該處，回程的時候
    是伊和被告一起走路離開，走了一段路之後，再叫計程車回
    家，被告當時未騎機車，所以不可能有發動機車的事情等語
    （見本院卷第63至64頁），而被告自始均不否認其母親賴陳
    阿娥所有車牌號碼GWR-629 號重型機車係在查獲地現場，又
    上開機車於被告遭警查獲酒後駕車情事，為警查扣後並交由
    被告友人尤世嘉所託管，此有酒後駕車代保管車輛領回授權
    委託書1 紙在卷可憑，是證人張纈寶上開證述內容顯與事實
    有違，殊無可採。再佐以證人張纈寶亦證稱其並未目賭警察
    執勤過程之情形，是其上開證述內容，尚難執為對被告有利
    之認定。至被告另辯稱：伊領有身心障礙手冊並有坐骨神經
    痛，而無法騎車，是另一名朋友用伊母親之機車載伊過去的
    ，因為當天時間很晚了，伊不好意思打電話請該朋友過來載
    伊回去云云，惟查，被告若因身體殘疾無法騎車，依常理應
    逕由該友人以自己之交通工具接送被告至上開大觀路之KTV
    ，何以大費周章先自行前往被告住處後，再以被告母親之重
    型機車接送被告，而自行離去？且如被告所述，既然其無法
    騎乘機車，則何以有發動機車之舉措？足徵被告所辯，均與
    常情有悖。甚者，被告苟有如此交情願意往返接送之友人，
    則為何迄於本案辯論終結前，均未能提出其所稱友人之姓名
    年籍等相關資料供本院查證，益見被告所辯，顯係事後卸責
    之詞，無足採信。
  (三)復依照交通部運輸研究所79年8 月對駕駛人行為之研究（酒
    醉駕車對駕駛行為之分析研究）指出，吐氣每公升酒精含量
    0.25毫克等於血液中酒精濃度（Blood Alcohol Concentra-
    tion，簡稱BAC ）百分之0.05（亦即每100 毫升血液中含50
    毫克酒精），而(1)BAC 到達百分之0.03至百分之0.05時，對
    駕駛能力之影響為：多數駕駛人心境逐漸變幻不定、視覺與
    反應靈敏性減弱、對速度及距離的判斷力差。對心理行為之
    影響為：觀察力逐漸欠缺、心情漸趨輕鬆、自信心增加、多
    話、精神狀態處於陶醉感。(2)BAC 到達百分之0.05至百分之
    0.08時，對駕駛能力之影響為：反應遲鈍、駕駛能力受損、
    遲而不決或決而不行。對心理行為之影響為：情緒鬆散、感
    情與行為趨向誇張、肌肉不協調、精神處於興奮狀態。(3)BA
    C 到達百分之0.08至百分之0.15時，對駕駛能力之影響為：
    判斷力嚴重受到影響、體能與精神協調受損、駕駛之體能困
    難增加。對心理行為之影響為：產生情緒異常現象、步伐不
    平穩、言語不清、反應惡劣、記憶及判斷力受損、精神處於
    錯亂狀態。(4)超過百分之0.15，對駕駛能力之影響為：視線
    搖晃、駕駛已進入恍惚狀態、判斷及理解遭到扭曲、駕駛不
    穩定。對心理行為之影響為：意識不明、嘔吐、站、走及講
    話困難、責任感喪失、精神處於麻痺狀態。(5)超過百分之
    0.5 ，對駕駛能力之影響為：無法開車。對心理行為之影響
    為：爛醉如泥、失去知覺可能致死、精神處於昏睡狀態。經
    查，本案被告之酒精濃度測定值已達呼氣每公升0.83毫克，
    已如前述，換算為BAC 值則為百分之0.166 ，由其查獲當時
    係屬夜間駕車，未依規定使用燈光，此有刑法第185 條之3
    案件測試觀察紀錄表1 紙在卷可憑（見同上偵卷第13頁），
    足見其駕駛行為之顯然異常。又被告經警實施「雙腳併攏，
    雙手貼緊大腿，將一腳向前抬高離地15公分，並停止不動30
    秒。」及「閉雙眼，30秒內朗誦阿拉伯數目由1001至1030」
    等生理協調平衡檢測項目，均為「不合格」結果，有汽機車
    駕駛人酒後生理平衡檢測紀錄表1 紙在卷可參（見同上偵卷
    第14頁），益徵被告顯已達不能安全駕駛之程度，是被告有
    於上開時、地服用酒類後不能安全駕駛交通工具而駕駛之犯
    行應屬明確。
  (四)綜上所述，被告上開所辯不足採信。本件事證明確，其犯行
    堪以認定，應依法論科。
三、核被告乙○○所為，係犯刑法第185 條之3 服用酒類不能安
    全駕駛動力交通工具而駕駛罪。原審審酌被告明知酒精成分
    對人之意識能力具有不良影響，酒後駕車對一般往來之公眾
    及駕駛人自身皆具有高度危險性，既漠視自己安危，尤罔顧
    公眾安全，竟於服用酒類，酒後呼氣酒精濃度達每公升0.83
    毫克，已處於不能安全駕駛動力交通工具之狀態，仍騎乘機
    屬動力交通工具之機車，暨犯後態度等一切情狀，並適用刑
    事訴訟法第449 條第1 項前段、第3 項、第454 條第2 項，
    刑法第185 條之3 、第47條第1 項、第41條第1 項前段及刑
    法施行法第1 條之1 第1 項等規定，量處罰金新臺幣6 萬元
    ，並諭知易服勞役之折算標準。經核其認事用法，均無違誤
    ，量刑亦稱妥適。被告上訴意旨猶執陳詞，否認犯罪，為無
    理由，應予駁回。
據上論斷，應依刑事訴訟法第455 條之1 第1 項、第3 項、第
368 條，判決如主文。
本案經檢察官陳豐年到庭執行職務。
中    華    民    國    99    年    5     月    5     日
                      交通法庭  審判長法  官  張江澤
                                      法  官  劉景宜
                                      法  官  陳海寧
以上正本證明與原本無異。
不得上訴。
                                      書記官  馮得弟
中    華    民    國    99    年    5     月    5     日
附錄本案論罪科刑法條全文：
中華民國刑法第185條之3
服用毒品、麻醉藥品、酒類或其他相類之物，不能安全駕駛動力
交通工具而駕駛者，處1 年以下有期徒刑、拘役或科或併科15萬
元以下罰金。

司法院資訊處製作；財團法人民間司法改革基金會備份。
